臺灣臺北地方法院民事判決　　　　　　99年度重訴字第1233號
原　　　告　吳明宗
訴訟代理人　沈以軒律師
複代理人　　陳宏雯律師
被　　　告　劉昌才
　　　　　　陳秀春
　　　　　　劉瓊淑
上2人共同
訴訟代理人　陳欽賢律師
上列當事人間請求履行契約事件，本院於民國100年5月12日言詞
辯論終結，判決如下：
    主  文
被告劉昌才應給付原告新臺幣陸佰玖拾貳萬元，及自民國九十九
年十一月十九日起至清償日止，按週年利率百分之五計算之利息
。如對其財產強制執行而無效果時，由被告陳秀春、劉瓊淑於繼
承劉文瑞（身分證統一編號：Ｚ000000000）遺產之範圍內給付之
。
原告其餘之訴駁回。
訴訟費用由被告負擔。
本判決原告勝訴部分於原告以新臺幣貳佰拾壹萬元供擔保後，
得假執行。但被告如於假執行程序實施前，以新臺幣陸佰玖拾貳
萬元為原告預供擔保，得免為假執行。
原告其餘假執行之聲請駁回。
    事實及理由
一、原告起訴主張：被告劉昌才施用詐術向原告借貸新臺幣（下
    同）720萬元，原告發現受騙後提起刑事詐欺告訴，經檢察
    官提起公訴，被告劉昌財方於民國87年11月18日與原告簽訂
    還款計畫書，並由訴外人劉文瑞（被告劉昌才之父）擔任保
    證人，載明款項分7年還清，被告劉昌才每月先行償還2萬元
    ，俟生活較寬裕時，再每年付足100萬元，至清償為止。詎
    簽署還款計畫書後，被告劉昌才僅給付28萬元即不知去向，
    如今還款期限屆至，原告自得依還款計畫書請求被告劉昌才
    給付所欠款項692萬元。另保證人劉文瑞業於93年8月21日死
    亡，依法由配偶被告陳秀春與子女被告劉昌才、劉瓊淑3人
    概括承受其生前一切權利義務，上開保證債務亦為渠等繼承
    ，原告爰依保證之法律關係，請求判決如就被告劉昌才之財
    產執行無效果時，由被告陳秀春、劉瓊淑負保證責任。並聲
    明：(1)被告劉昌才應給付原告692萬元，及自起訴狀繕本送
    達之翌日起至清償日止，按週年利率百分之5計算之利息。
    (2)第1項所命給付，如就被告劉昌才之財產強制執行無效果
    或不足額時，被告陳秀春、劉瓊淑應就該金額或不足額部分
    給付之。(3)願供擔保，請准宣告假執行。
二、被告之抗辯：
  (一)被告劉昌才部分：
    伊和劉文瑞於87年11月18日有簽還款計畫書，但伊目前每月
    收入為4,000元國民年金及2,000元社會局殘障補助，沒辦法
    用分期付款方式清償。並聲明：原告之訴駁回。
  (二)被告陳秀春、劉瓊淑部分：
  1.本件借款之債務人為君門旅行社，被告劉昌才當時係君門旅
    行社之保證人，非主債務人，劉文瑞又為被告劉昌才保證，
    此乃保證之保證，應為無效。
  2.「繼承人對於繼承開始後，始發生代負履行責任之保證契約
    債務，以因繼承所得為限，負清償責任」，為民法第1148條
    第2項所規定。劉文瑞於87年11月18日簽約保證，但劉文瑞
    於93年8月21日死亡，被告陳秀春、劉瓊淑固為繼承人，但
    劉文瑞並沒有任何遺產，被告陳秀春、劉瓊淑既無任何繼承
    所得，自不負清償責任。並聲明：(1)原告之訴駁回。(2)如受
    不利判決，願供擔保請准宣告免假執行。
三、兩造不爭執之事實：
  (一)被告劉昌才於87年11月18日簽具還款計畫書，劉文瑞為保證
    人（見卷第13、30頁）。
  (二)於簽具還款計畫書後，原告已陸續受償28萬元（見卷第30頁
    ）。
  (三)劉文瑞於93年8月21日死亡，被告陳秀春、劉昌才、劉瓊淑
    為劉文瑞之繼承人（見卷第39至42頁）。
四、查：還款計畫書記載：「茲劉昌才…尚欠吳明宗（即原告）
    先生新臺幣柒佰貳拾萬元正，誠心償還此款項，分七年還清
    …保證人劉文瑞。還款人劉昌才…」等語（見卷第4頁），
    由上開內容以觀，被告劉昌才有向原告借款720萬元，劉文
    瑞為保證人，甚為明確。被告雖辯稱：本件借款係匯到君門
    旅行社帳戶，借款人為君門旅行社，被告劉昌才為君門旅行
    社之保證人，非借款人，劉文瑞為保證之保證，應為無效等
    語，但未提出任何證據以證其說，已難認為真，況債權債務
    之主體以締結契約之當事人為準，故凡以自己名義結約為債
    務之負擔者，無論其實際享用債權金額之人為何人，當然應
    由締結契約之當事人負歸償之責（最高法院18年上字第1422
    號判例參照），是被告所述借款匯到君門旅行社帳戶乙節縱
    然屬實，亦不影響被告劉昌才為借款人、劉文瑞為保證人之
    認定，至被告所稱劉文瑞為保證之保證，應為無效等語，更
    屬無稽，顯無足採。
五、按繼承在民法繼承編97年1月4日前開始，繼承人對於繼承開
    始後，始發生代負履行責任之保證契約債務，由其繼續履行
    債務顯失公平者，得以所得遺產為限，負清償責任，民法繼
    承編施行法第1之2條第1項定有明文。查：劉文瑞於93年8月
    21日死亡，被告陳秀春、劉瓊淑為劉文瑞之繼承人，又還款
    計畫書所載之還款期限為7年，被告劉昌才於還款期限94年
    11月18日屆至時未能還清債務，是保證債務係於繼承開始後
    始發生，另本件並無證據顯示被告陳秀春、劉瓊淑示因劉文
    瑞擔任還款計畫書之保證人而獲取任何利益，且原告提起本
    件訴訟，距劉文瑞死亡已逾6年，本院審酌上情，認如由被
    告陳秀春、劉瓊淑繼續履行繼承開始後始發生之保證契約債
    務，誠屬顯失公平，故依民法繼承編施行法第1之2條第1項
    規定，被告陳秀春、劉瓊淑僅以所得劉文瑞遺產為限，就系
    爭保證債務負清償責任。
六、再按保證人於債權人未就主債務人之財產強制執行而無效果
    前，對於債權人得拒絕清償，民法第745條規定明確。從而
    ，原告依還款計畫書之約定及繼承、保證之法律關係，請求
    被告劉昌才應給付原告692萬元，及自起訴狀繕本送達之翌
    日即99年11月19日起至清償日止，按週年利率百分之5計算
    之利息。如對其財產強制執行而無效果時，由被告陳秀春、
    劉瓊淑於繼承劉文瑞遺產之範圍內給付之，為有理由，應予
    准許，逾此部分之請求，則屬無據，故予駁回。
七、本件原告勝訴部分，兩造分別陳明願供擔保請准聲請宣告假
    執行或免為假執行，核無不合，爰分別酌定相當之擔保金額
    ，予以准許。至原告敗訴部分，其假執行之聲請失所附麗，
    應予駁回。
八、本件兩造雖均一部勝訴、一部敗訴，惟原告敗訴之比例不大
    ，本院認訴訟費用仍應由被告全部負擔為適當，爰依職權酌
    定如主文第3項所示。
九、本件事證已臻明確，兩造其餘攻防方法及所提證據，業經審
    酌，核與本件判決結果無影響，爰不逐一論述，併此敘明。
十、據上論結，本件原告之訴一部為有理由，一部為無理由，依
    民事訴訟法第79條、第390條第2項、第392條第2項，判決如
    主文。
中    華    民    國   100    年    5     月    18    日
                  民事第六庭法  官  張文毓
以上正本係照原本作成。
如對本判決上訴，須於判決送達後20日內向本院提出上訴狀（須
附繕本）。
如委任律師提起上訴者，應一併繳納上訴審裁判費。
中    華    民    國   100    年    5     月    19    日
                              書記官  賴敏慧